【裁判字號】    97,易,1185
【裁判日期】    970821
【裁判案由】    詐欺
【裁判全文】
臺灣臺南地方法院刑事判決              97年度易字第1185號
公  訴  人  臺灣臺南地方法院檢察署檢察官
被      告  乙○○
上列被告因詐欺案件，經檢察官提起公訴（九十七年度偵字第六
三０號），被告於本院準備程序進行中，就被訴事實為有罪之陳
述，經本院合議庭裁定由受命法官獨任進行簡式審判程序，判決
如下：
    主  文
乙○○犯幫助詐欺取財罪，處有期徒刑伍月，如易科罰金，以新
臺幣壹仟元折算壹日，減為有期徒刑貳月又拾伍日，如易科罰金
，以新臺幣壹仟元折算壹日。
    事  實
一、乙○○明知一般民眾前往行動電話公司或代辦業者申辦門號
    並無任何特殊之限制，倘為合法通訊，本可自行申請門號使
    用，無向他人購買、租用取得之必要，且依一般社會生活經
    驗，亦可預見提供行動電話門號予無法合理說明使用用途之
    他人，該門號可能遭犯罪集團利用作為詐騙工具，因而幫助
    詐欺集團詐騙他人財物，仍以縱若有人持以犯罪亦無違反其
    本意，因缺款花用，而基於幫助詐欺之不確定故意，於民國
    九十五年十二月二十二日，與真實姓名、確實年籍均不詳之
    成年男子約定申辦行動電話門號，每一門號代價新臺幣一千
    五百元，乙○○即與該男子一同前往位於臺南縣永康市○○
    路四一一號「嘉豪通訊行」，向銷售人員葉莉莉申辦遠傳電
    信股份有限公司（下稱遠傳公司）門號000000000
    0號行動電話（下稱本件電話）後，即將該門號電話交予該
    名男子使用，並由前開受領門號卡之人所屬犯罪集團取得本
    件電話後，即由該犯罪集團以「安妮」名義於九十六年一月
    一日晚間十一時三十分許，利用網路ＭＳＮ聊天認識甲○○
    後佯稱願意援交，並提供本件電話號碼供其聯絡，然為確認
    身分須先匯款云云，致甲○○陷於錯誤，依指示於九十六年
    一月二日晚間八時十五分許匯款六千九百七十九元至該詐騙
    集團所指定林定宏（涉犯詐欺罪嫌部分另由臺灣板橋地方法
    院審理中）所有之國泰世華銀行後埔分行帳號000000
    000000號之帳戶內。嗣經甲○○察覺有異即報警處理
    ，始循線查獲上情。
二、案經高雄市警察局三民第二分局移送臺灣高雄地方法院檢察
    署呈請臺灣高等法院檢察署檢察長令轉臺灣臺南地方法院檢
    察署檢察官偵查後提起公訴。
    理  由
一、經查：
（一）上開犯罪事實，業據被告乙○○於本院準備程序及審理中
      均自白不諱，復有證人即被害人甲○○、證人即嘉豪通訊
      行銷售人員葉莉莉分別於警、偵訊中證述甚詳，此外，並
      有通聯調閱查詢單、國泰世華銀行九十六年一月十五日以
      （９６）國世銀後埔字第０５４００９６００２７號函所
      附開戶資料、交易明細表、內政部警政署刑事警察局於九
      十七年六月十九日以刑鑑字第０９７００８６８３２號所
      附鑑定書、筆跡鑑定說明書，國立成功大學醫學院附設醫
      院於九十七年六月十一日以成附醫醫事字第０９７０００
      ９８５２號函所附被告就診日期、科別表，及遠傳電信股
      份有限公司分別於九十七年四月十日以遠傳（企營）字第
      ０９７１０３００６０７號函所附遠傳易付卡客戶資料卡
      、九十七年四月三十日以0000000000７號函覆
      、臺北富邦銀行轉帳明細表一紙等資料均附卷可稽，堪認
      被告前開自白與事實相符。
（二）按一般人均得隨時申辦行動電話，若係用於一般通訊聯絡
      之正當用途，大可自行申請，無須使用他人名義申請之行
      動電話門號，且行動電話號碼具有私人專屬性，倘有人特
      意蒐集他人名義申辦之行動電話門號，該提供自身所申辦
      之行動電話門號予他人使用者，理應可以預見其提供之行
      動電話門號有遭人利用於從事不法犯行，藉以逃避查緝之
      可能性。況不法之徒多常利用他人所申辦之行動電話號碼
      與他人聯繫，藉以詐財，在現今社會時有所聞，被告為成
      年男子，當無不知之理；且邇來以電話、手機簡訊等通知
      中獎、刮刮樂、退費、退稅或佯稱金融卡、帳戶等遭冒用
      須更改資料或涉犯洗錢罪等類似之不法詐騙份子，為掩飾
      其等不法行徑，以避免執法人員循線查緝，經常利用他人
      名義申辦之行動電話門號為聯絡工具，以確保犯罪免遭查
      獲，類此案件在社會上層出不窮，亦屢經報章雜誌及其他
      新聞媒體再三披露，警示民眾，故避免受他人委託申辦行
      動電話門號遭不明人士利用為與財產有關之犯罪工具，亦
      為一般生活認知所應有之認識。是被告坦承因缺款花用而
      與真實姓名年籍均不詳之成年男子約定申辦電話供其使用
      ，每支門號為一千五百元，而申辦共五支電話門號交予該
      不詳姓名、年籍之成年男子，並於事後感覺不對而申辦停
      話等情甚詳，被告顯可預見該來路不明之人可能利用被告
      所申辦之電話藉此從事不法行為，竟仍提供使用，足見被
      告對於行動電話門號遭他人用來作為詐欺取財之用，亦為
      其所容忍及允許，且上開行動電話門號果遭詐騙集團用以
      從事詐欺取財之犯罪，資為詐術之一部，誘使上開被害人
      遭詐騙而陷於錯誤，並依指示交付財物，被告顯具有縱他
      人以其行動電話門號實施詐欺犯罪亦不違背其本意之幫助
      犯意甚明。
（三）綜上，本件事證明確，被告幫助詐欺取財之犯行堪以認定
      。
二、論罪科刑：
（一）按刑法上之幫助犯，係對於犯罪與正犯有共同之認識，而
      以幫助之意思，對於正犯資以助力，而未參與實施犯罪之
      行為者而言（最高法院七十五年度臺上字第一五０九號、
      八十八年度臺上字第一二七０號判決亦同此意旨）。故如
      未參與實施犯罪構成要件之行為，而係出於幫助之意思提
      供助力，即屬幫助犯，而非共同正犯。查被告乙○○基於
      幫助詐欺之犯意，將以自己名義申辦之行動電話門號，交
      予詐欺集團成員，該詐欺集團成員即利用被告之幫助，意
      圖為自己不法所有，而基於詐欺之犯意，利用該行動電話
      門號為工具，施用詐術使被害人甲○○與詐欺正犯聯繫後
      ，而陷於錯誤，並進行匯款而交付財物。因被告所為係參
      與詐欺罪構成要件以外之行為，且在無證據證明被告係以
      正犯而非以幫助犯之犯意參與犯罪之情形下，應認其所為
      係幫助犯而非正犯行為。故核被告所為，係犯刑法第三十
      條第一項幫助犯刑法第三百三十九條第一項詐欺取財罪。
      再被告係幫助他人犯罪，爰依刑法第三十條第二項之規定
      ，按正犯之刑減輕之。
（二）本院審酌被告僅因缺款花用而提供門號供他人從事詐財行
      為，非但增加被害人尋求救濟之困難，造成社會人心不安
      ，亦助長詐欺犯罪之氣焰，危害財產交易安全及擾亂金融
      秩序甚鉅，其犯後一再否認犯行飾詞狡辯，迄於本院進行
      準備程序時始坦承犯行之犯後態度，無端耗費司法資源，
      併審酌其犯罪之動機、目的及其生活狀況、智識程度等一
      切情狀，量處如主文所示之刑，並諭知易科罰金之折算標
      準。末查，被告前開幫助詐欺犯罪行為時間，係在九十六
      年四月二十四日之前，經核合於中華民國九十六年罪犯減
      刑條例所定減刑條件，應依該例減其宣告刑二分之一，並
      諭知如易科罰金之折算標準。
據上論結，應依刑事訴訟法第二百七十三條之一第一項、第二百
九十九條第一項前段，刑法第三百三十九條第一項、第三十條第
一項前段、第二項、第四十一條第一項，刑法施行法第一條之一
，中華民國九十六年罪犯減刑條例第二條第一項第三款、第七條
，判決如主文。
本案經檢察官林朝文到庭執行職務。
中    華    民    國    97    年    8     月    21    日
                  刑事第十二庭  法  官  程克琳
以上正本證明與原本無異。
如不服本判決應於收受本判決後10日內向本院提出上訴書狀，並
應敘述具體理由。如未敘述上訴理由者，應於上訴期間屆滿後20
日內向本院補提理由書狀（均須按他造當事人之人數附繕本）「
切勿逕送上級法院」。
                                書記官  曾美滋
中    華    民    國    97    年    8    月     21    日
附錄本案論罪科刑法條
刑法第339條第1項：
意圖為自己或第三人不法之所有，以詐術使人將本人或第三人之
物交付者，處5年以下有期徒刑、拘役或科或併科1千元以下罰金
。


司法院資訊處製作；財團法人民間司法改革基金會備份。
